【裁判字號】    97,簡上,271
【裁判日期】    980304
【裁判案由】    給付票款
【裁判全文】
臺灣板橋地方法院民事判決             97年度簡上字第271號
上  訴  人  洛芙科技股份有限公司
法定代理人  丁○○
                      樓
被上訴人    甲○○
上列當事人間請求給付票款事件，上訴人對於中華民國97年9 月
23日本院板橋簡易庭97年度板簡字第2421號第一審判決提起上訴
，經本院於98年2月18日言詞辯論終結，判決如下：
    主      文
原判決廢棄。
被上訴人在第一審之訴駁回。
第一、二審訴訟費用由被上訴人負擔。
    事實及理由
一、被上訴人主張：
(一)、被上訴人執有上訴人簽發，如附表所之支票1 紙，詎上開票
    據經被上訴人於97年5 月12日提示竟未獲兌現，爰依票據之
    法律關係，請求上訴人給付新台幣（下同）1,195,000 元，
    及自民國97年5 月12日起至清償日止，按週年利息百分之六
    計算之利息。
(二)、被上訴人取得上開票據之原因，係因訴外人丙○○於96年11
    月間欲向訴外人南都汽車公司（下稱南都公司）購車，由任
    職南都公司業務代表之被上訴人負責接洽，丙○○並交付系
    爭票據予南都公司，以擔保車款尾款之清償。惟嗣後丙○○
    向被上訴人表示因系爭票據票期過長，乃央求被上訴人向南
    都公司取回系爭票據，被上訴人遂於97年1 月23日代丙○○
    墊付車價尾款約96萬餘元後，從南都公司處取得系爭票據。
    然丙○○迄今尚未清償被上訴人代墊之車款約96萬餘元，被
    上訴人依法自得行使系爭票據權利。
(三)、聲明：上訴駁回；第二審訴訟費用由上訴人負擔（原審判命
    上訴人如數給付，上訴人不服，提起上訴）。
二、上訴人則以：
(一)、緣訴外人丙○○於96年11月間，欲向被上訴人所任職之南都
    公司購車，應支付之尾款部分約100 萬元，丙○○乃將系爭
    支票交付予被上訴人，並請被上訴人交給南都公司作為車款
    之擔保。惟嗣後丙○○因故欲取回系爭票據，雖要求被上訴
    人向南都公司取回系爭票據，詎被上訴人向南都公司取得系
    爭票據後，竟拒不返還予丙○○，進而提示系爭票據。被上
    訴人取得系爭票據係出於惡意及不法，顯非系爭票據之權利
    人，應不得主張票據上之權利等語，資為抗辯。
(二)、聲明：原判決廢棄，被上訴人在第一審之訴駁回。
三、兩造不爭執之事實：
(一)、訴外人丙○○於96年11月間，向被上訴人任職之南都公司購
    車，乃將系爭支票交付予南都公司作為車價尾款之擔保。
(二)、被上訴人於97年5月12日提示系爭支票未獲兌現。
四、法院之判斷：本件兩造所爭執者，厥在於被上訴人是否為系
    爭票據之權利人，得否向發票人即上訴人主張系爭票據之權
    利？茲分述如下：
(一)、被上訴人主張系爭票據之取得，係因其於97年1 月23日代訴
    外人丙○○償還購車尾款96萬餘元後，由南都公司將原作為
    車款擔保之系爭票據交付予被上訴人，被上訴人因此受讓取
    得系爭票據之權利，惟經上訴人以前開情詞置辯。
(二)、經查，證人即南都公司會計乙○○於98年1 月20日到庭具結
    證稱略以：「（問：是否見過系爭票據？）看過。我們南都
    公司曾經持有這張票，是被上訴人於96年11月11日交給南都
    公司，當天我即將之存入銀行，作為客戶定車車款，票後面
    南都公司的章是我蓋的。我存入之後因為票期未到，後來被
    上訴人又在1 月23日存入車款大概100 餘萬元後，我就把票
    提領出來，交給被上訴人，我交給被上訴人的時候沒有在票
    後面背書，因為貨款已經清了。票是我交給被上訴人的沒錯
    。」等語，此有當日準備程序筆錄1 份在卷可稽，據此，足
    信被上訴人所稱系爭票據係由南都公司交付予被上訴人之事
    實為真實。被上訴人雖又主張南都公司係因系爭車款已清償
    ，遂將上開作為擔保用之系爭票據交付予被上訴人，被上訴
    人因此取得系爭票據之權利云云。惟查，被上訴人任職南都
    公司之業務代表，負責接洽丙○○與南都公司之買賣契約，
    則被上訴人本應擔負代理南都公司與丙○○進行買賣契約之
    相關事宜。而依上開證人乙○○之證詞可知，證人吳美足當
    時因客戶已繳清車款，遂將原作為車款擔保之系爭票據交付
    予公司業務代表即被上訴人，由被上訴人負責將之返還予客
    戶，則南都公司將系爭票據交付被上訴人時，顯是欲將作擔
    保用之票據委由被上訴人返還予買受人即丙○○，並無將系
    爭票據權利讓與被上訴人之意思；且證人吳美足亦證稱交付
    系爭票據予被上訴人時，並未在系爭票據背面背書，更足徵
    南都公司當時交付系爭票據予被上訴人時，並無讓與系爭票
    據權利予被上訴人之意思，被上訴人僅係基於職務之機會，
    而擔負代理公司將系爭票據返還予丙○○之義務而已，此一
    事實已甚明確。
(三)、被上訴人雖又辯稱：丙○○當時要求伊代為支付南都公司系
    爭買車尾款約96萬餘元，經被上訴人代丙○○向南都公司清
    償96萬餘元後，南都公司方將系爭票據交付予被上訴人，惟
    丙○○迄今尚未清償被上訴人代墊款，被上訴人自得行使系
    爭票據權利云云。然查，證人即系爭買賣契約之買受人丙○
    ○於98年1 月6 日到庭具結證稱略以：「（問：系爭票據是
    否由你交付予被上訴人？）本來我要向南都買汽車，被上訴
    人是南都的業務員。我之前付了20萬元，但後來車款付不出
    來，想取消買車，但被上訴人要我們開這張票來擔保車款。
    所以我就拿了宇博公司的票，在後面背書給南都公司後交給
    被上訴人。我請我哥哥於97年1 月中旬交系爭票據給被上訴
    人。被上訴人並請我們去辦車貸。後來我們辦車貸，銀行人
    員告知該車已經結清款項、領牌，才知道車子已經掛在我的
    名下。但我因為貸不足款項，我去找南都表示我不要買該車
    了，請南都將票歸還，南都稱票早已交給被上訴人，買車契
    約都簽好及車款都已付清了。我才知道票在被上訴人手上。
    車子到現在我都沒看到過，也不在我保管中，現在車也不在
    我名下。」等語，此有當日準備程序筆錄1 件在卷可憑。核
    諸證人丙○○上開證詞，得知證人丙○○當時因無法貸足車
    款，遂請被上訴人向南都公司取回系爭票據，然丙○○當時
    並未要求被上訴人代為清償系爭車款96萬餘元，亦無同意將
    系爭票據之權利讓與予被上訴人，或作為代墊車款之擔保。
    再者，被上訴人於本院98年2 月18日言詞辯論期日時，亦陳
    稱：「這張票是郭小姐交付給我，做為購車款之用。那時候
    付給南都公司，我只是公司的業務代表代理收受而已，這車
    款後來是我墊付的，我主張有票據的權利。當時公司並不知
    道我代客戶墊付車款，公司認為車款已經付清了，所以把票
    直接抽出來。我認為公司抽票後並沒有把票讓與給我，只是
    我認為票款是我墊付的我對這票有權利。郭小姐當初並沒有
    要我墊付車款，但有說支票會兌現，他是要我先把票抽出來
    ，那時候是他還要買車，因為票期太長，他說他要抽票另外
    再行付款清償，但他後來款項交不出來，所以我自己幫他墊
    款，我與郭小姐原先是很熟的好朋友。」等語，足見被上訴
    人嗣後亦自認證人丙○○並無要求伊代墊車款；且退萬步言
    ，縱認為被上訴人曾代證人丙○○清償系爭買車尾款，惟南
    都公司將系爭票據交付予被上訴人時，並無將系爭票據權利
    讓與被上訴人之意思，此一事實已詳如上述，則被上訴人亦
    無從因有代丙○○清償車款之行為，而當然取得系爭票據之
    權利。是被上訴人主張因代丙○○清償車款之行為，而取得
    系爭票據之權利云云，亦無可採。
(四)、綜上所述，被上訴人並未從南都公司處受讓取得系爭票據之
    權利，上訴人辯稱被上訴人非系爭票據之權利人，即屬可採
    。
五、依上，被上訴人既未能證明其係系爭票據之權利人。從而，
    被上訴人依據票據之法律關係，請求上訴人即發票人給付如
    附表所示支票所載之票款1,190,000 元，及自97年5 月12日
    起至清償日止，按週年利息百分之六計算之利息，即屬無據
    ，為無理由，不應准許。原審判命上訴人給付被上訴人1,19
    0,000 元，及自97年5 月12日起至清償日止，按週年利息百
    分之六計算之利息並依職權為假執行之宣告，自有未恰。上
    訴意旨指摘原判決不當，求予廢棄改判，為有理由，自應由
    本院予以廢棄改判，如主文第2 項所示。
六、因本案事證已臻明確，兩造其餘主張、陳述及所提之證據暨
    攻擊防禦方法，經本院審酌後，認均與本案判斷結果無影響
    ，毋庸再予一一審酌，附此敘明。
七、據上論結，本件上訴為有理由，依民事訴訟法第436 條之1
    第3項 、第450 條、第78條，判決如主文。
中    華    民    國    98    年    3    月    4    日
                民事第三庭    審判長法  官  朱耀平
                                    法  官  陳映如
                                    法  官  邱育佩
以上正本證明與原本無異。
本件不得上訴。
中    華    民    國    98    年    3     月    4     日
                                    書記官  彭麗紅
附表：
 ┌──┬────┬────┬────┬───┬────┐
 │編號│發票日  │金    額│票    號│付款人│提示日  │
 ├──┼────┼────┼────┼───┼────┤
 │ 1  │97.02.20│0000000 │BW815157│遠東國│97.05.12│
 │    │        │元      │  7     │際商業│        │
 │    │        │        │        │銀行桃│        │
 │    │        │        │        │園大興│        │
 │    │        │        │        │分行  │        │
 └──┴────┴────┴────┴───┴────┘


司法院資訊處製作；財團法人民間司法改革基金會備份。
